臺灣高雄地方法院刑事判決　　　　　　100年度審易字第592號
公　訴　人　臺灣高雄地方法院檢察署檢察官
被　　　告　洪江良
上列被告因詐欺案件，經檢察官提起公訴（99年度偵字第30637
號），嗣因被告就被訴事實為有罪陳述，經本院告知簡式審判程
序之旨，並聽取當事人之意見後，本院合議庭裁定由受命法官獨
任進行簡式審判程序，判決如下：
    主  文
洪江良共同犯詐欺取財罪，處有期徒刑肆月，如易科罰金，以新
臺幣壹仟元折算壹日；又共同犯詐欺取財罪，共參罪，各處有期
徒刑參月，如易科罰金，均以新臺幣壹仟元折算壹日。應執行有
期徒刑壹年，如易科罰金，以新臺幣壹仟元折算壹日。
    事  實
一、洪江良於民國99年5 月初某日，經由自由時報之分類廣告與
    詐騙集團取得聯繫，進而以每收取金融帳戶資料1 份得獲取
    新臺幣（下同）1,000 元之報酬，受僱於真實姓名、年籍不
    詳，自稱「林經理」、「陳經理」等成年人為首之詐騙集團
    ，並與該詐騙集團成員共同意圖為自己不法之所有，而分別
    基於詐欺取財之犯意聯絡，先由該詐騙集團成員在報紙上刊
    登求職廣告，供不特定求職者來電詢問，向求職者佯稱：應
    徵該工作須提供帳戶存摺、提款卡、密碼供匯入薪資云云，
    迨求職者受騙，即指派洪江良前往收取金融帳戶資料，並持
    至高雄市○○○路74之27號「空軍一號」櫃臺，交予同具上
    開詐欺取財犯意聯絡，真實姓名、年籍不詳，綽號「老馬」
    之成年人，由「老馬」寄送至詐欺集團成員指定地點，洪江
    良再依詐欺集團成員通知向「老馬」領取每件1,000 元之酬
    勞，共同以此分工模式詐取他人金融帳戶資料，再由其餘詐
    欺集團成員持以詐騙時供作金錢匯入管道並躲避查緝。適有
    侯朝宗（所涉幫助詐欺部分，業經臺灣高雄地方法院檢察署
    檢察官為不起訴處分確定）於99年5 月13日閱覽報紙之求職
    廣告，與詐欺集團成員「林經理」聯繫，經「林經理」以上
    開情詞誆騙，致侯朝宗不疑有他陷於錯誤，而應允交付其高
    雄新樂郵局帳號00000000000000號帳戶存摺、提款卡及密碼
    、駕照影本、履歷表等物品，並相約於高雄市○○區○○路
    與七賢路路口交付上開物品，洪江良乃依詐欺集團成員指示
    ，於同日下午6 時許，前往上開地點，向侯朝宗收取其高雄
    新樂郵局帳戶資料等物品，得手後以信封袋裝妥持至「空軍
    一號」櫃臺，交由「老馬」寄送予詐欺集團，並依通知前往
    「空軍一號」櫃臺領取1,000 元之報酬。嗣洪江良所屬詐欺
    集團成員取得侯朝宗上開帳戶資料後，即用以供訛詐下列民
    眾金錢匯入之用：(一)在露天拍賣網站刊登虛偽之拍賣冰箱、
    洗衣機等訊息，致上網瀏覽之蔡麗雲誤信為真陷於錯誤，下
    標購買該等物品，並於99年5 月16日下午2 時3 分許，在新
    北市○○區○○路與文中路路口之郵局自動櫃員機，轉帳10
    ,000元至侯朝宗上開郵局帳戶內，並旋即遭提領一空；(二)在
    奇集集廣告網站刊登虛偽之拍賣KHS F20-T3小摺疊車訊息，
    致上網瀏覽之陳世祥誤信為真陷於錯誤下標購買，並於99年
    5 月16日下午2 時43分，在高雄阿蓮農會自動櫃員機，轉帳
    5,000 元至侯朝宗上開郵局帳戶內，並旋即遭提領一空；(三)
    於99年5 月16日晚上9 時10分許，該詐欺集團之不詳成員撥
    打電話予邱清華，佯稱：其係網路購物客服人員，因邱清華
    先前網路購物付款方式誤設為分期付款，須取消設定云云，
    致邱清華不疑有他陷於錯誤，遂依詐欺集團成員指示，至其
    新竹住處樓下操作自動櫃員機，於同日晚上9 時48分許，轉
    帳29,989元至侯朝宗上開郵局帳戶內，並旋即遭提領一空。
    嗣經侯朝宗、蔡麗雲、陳世祥及邱清華發覺有異報警處理，
    始循線查悉上情。
二、案經陳世祥、邱清華、蔡麗雲訴由高雄市政府警察局鹽埕分
    局移送臺灣高雄地方法院檢察署檢察官偵查起訴。
    理  由
一、本件被告洪江良所犯均係死刑、無期徒刑、最輕本刑為3 年
    以上有期徒刑以外之罪，其於審判程序中就被訴事實為有罪
    之陳述，經法官告知簡式審判程序之旨，並聽取公訴人及被
    告之意見後，經本院合議庭裁定由受命法官獨任進行簡式審
    判程序。又本件卷內之證據調查，依同法第273 條之2 規定
    ，不受第159 條第1 項關於傳聞法則規定之限制，依法均有
    證據能力，合先敘明。
二、訊據被告對上揭犯罪事實均坦承不諱，核與證人即交付帳戶
    被害人侯朝宗於警詢時及偵查中、匯款被害人陳世祥、邱清
    華、蔡麗雲於警詢時之證述相符（見警卷第1 至2 、9 至11
    、17至18、25至26頁、偵卷第31至32頁），並有侯朝宗上開
    高雄新樂郵局帳號00000000000000號帳戶之開戶資料影本及
    客戶歷史交易清單1 份、陳世祥之阿蓮鄉農會自動櫃員機交
    易明細表、邱清華之合作金庫銀行自動櫃員機交易明細單、
    蔡麗雲之郵政自動櫃員機交易明細表各1 份在卷可稽（見警
    卷第15、24、32、81至82頁），足見被告之任意性自白與事
    實相符，得為認定被告犯罪之依據。從而，本件事證明確，
    被告上開犯行均堪以認定，應依法論科。
三、核被告就上開詐取他人金融帳戶資料、訛詐他人金錢之所為
    ，均係犯刑法第339 條第1 項之詐欺取財罪。被告與「林經
    理」、「陳經理」、「老馬」及渠等所屬詐欺集團成員間，
    就上開犯行均具有犯意聯絡及行為分擔，應論以共同正犯。
    被告所犯上開四罪，犯意各別，行為互殊，應予分論併罰。
    爰審酌被告前有麻藥、毒品前科，又因其於98年底交付金融
    帳戶之幫助詐欺案件，經本院判處有期徒刑2 月在案，素行
    不佳，有臺灣高等法院被告前案紀錄表在卷可參，其為64年
    間出生，有其年籍資料在卷可稽，正值青壯，不思循正途賺
    取生活所需，明知詐欺集團收取人頭帳戶之目的在於遂行詐
    欺犯罪，竟貪圖私利參與詐欺集團之運作，騙取他人金融帳
    戶資料以供其他成員詐騙他人金錢匯款之用，影響金融交易
    秩序及社會治安甚鉅，使求職者遭受刑事追訴之風險，使匯
    款者受有財物損失，本件造成被害人侯朝宗遭受刑事偵查程
    序、金融帳戶並經列為警示帳戶，被害人蔡麗雲、陳世祥、
    邱清華則分別受有10,000元、5,000 元、29,989元之損害，
    且其迄未賠償被害人所受損害，誠屬不該，惟念及被告於本
    院審理時終能坦承犯行，並考量其擔任收取人頭帳戶之角色
    分工，雖屬詐欺集團遂行訛詐金錢不可或缺之環節，惟並未
    實際向被害人蔡麗雲、陳世祥、邱清華施詐，亦非詐欺集團
    核心成員，且收取帳戶所得報酬每件1,000 元，獲利非鉅，
    被害人蔡麗雲、陳世祥、邱清華所受損害尚非甚鉅，並考量
    其犯罪動機、目的、所生危害，及其自稱家庭經濟狀況勉持
    、高職肄業、現從事水電工作、日薪1,450 元、尚有就讀國
    小之子女需撫養等一切情狀（見警卷第5 頁調查筆錄受詢問
    人欄、本院卷第45頁、第47頁全戶戶籍資料（完整姓名）查
    詢結果），分別量處如主文所示之刑，併均諭知如主文所示
    之易科罰金折算標準，並定其應執行之刑，及諭知易科罰金
    折算標準，以示懲儆。
據上論斷，應依刑事訴訟法第299 條第1 項前段、第273 條之1
第1 項，刑法第28條、第339 條第1 項、第41條第1 項前段、第
8 項、第51條第5 款，刑法施行法第1 條之1 第1 項、第2 項前
段，判決如主文。
中    華    民    國    100   年     5    月    12    日
                      刑事第十庭      法  官  周佳佩
以上正本證明與原本無異。
如不服本判決應於收受判決後10日內向本院提出上訴書狀，並應
敘述具體理由。其未敘述上訴理由者，應於上訴期間屆滿後20日
內向本院補提理由書（均須按他造當事人之人數附繕本) 「切勿
逕送上級法院」。
中    華    民    國    100   年     5    月    12    日
                                      書記官  李承悌
附錄本案論罪科刑法條：
刑法第339 條第1 項
意圖為自己或第三人不法之所有，以詐術使人將本人或第三人之
物交付者，處5 年以下有期徒刑、拘役或科或併科1,000 元以下
罰金。